【裁判字號】    92,易,1759
【裁判日期】    920704
【裁判案由】    竊盜等
【裁判全文】
台灣板橋地方法院刑事判決                        九十二年度易字第一七五九號
    公  訴  人  台灣板橋地方法院檢察署檢察官
    被      告  甲○○
右列被告因竊盜等案件，經檢察官提起公訴（九十二年度偵緝字第一九一號），本院
判決如左：
    主  文
甲○○無罪。
    理  由
一、公訴意旨略以：被告甲○○因缺錢花用，見自由時報分類廣告得知有人租用不特
    定開立之金融機構帳戶，雖能預見竊盜集團收購金融機構帳戶之目的係為供犯罪
    之用，竟不顧他人所可能遭受之危險，基於幫助他人竊盜及恐嚇取財之不確定故
    意，於民國（下同）九十一年二月二十七日，接受姓名年籍不詳之成年男子指示
    ，至中國信託商業銀行板橋分行開戶（帳號為000000000000號，下
    稱系爭帳戶）後，隨即於當日在台北縣板橋市○○路體育場前，以新台幣（下同
    ）二千五百元之代價，將前開帳戶及另一萬通商業銀行帳戶之存摺、印鑑及金融
    卡交與一姓名年籍不詳之成年男子，以供作掩飾或隱匿他人重大犯罪所得財物之
    用。嗣因不詳之人，於同年四月十六日，在台北縣三重市○○路與自強路口，竊
    取乙○○所有之ＨＸ─５６１８號自小客車，並在竊得車輛後，由不詳之人以0
    000000000號行動電話聯絡乙○○，並稱車輛在其手上，須將五萬元之
    款項匯入其等專供取贖用，上開由被告甲○○所申請之系爭帳戶中，方返還被害
    人車輛等語恐嚇乙○○，經乙○○議價後，將三萬元匯入系爭帳戶內，嗣為警循
    線查獲系爭帳戶之申請人即為被告甲○○。因認被告涉犯刑法第三十條第一項、
    第三百二十條第一項、第三百四十六條第一項之幫助竊盜、恐嚇取財等罪嫌。
二、按犯罪事實應依證據認定之，無證據不得推定其犯罪事實。又不能證明被告犯罪
    者，應諭知無罪之判決，刑事訴訟法第一百五十四條及第三百零一條第一項分別
    定有明文。次按認定犯罪事實，須依證據，而所謂證據，係指合法之積極證據就
    犯罪事實能為具體之證明者而言；又認定不利於被告之事實，須依積極證據，苟
    積極證據不足為不利於被告事實之認定時，即應為有利於被告之認定，更不必有
    何有利之證據，最高法院三十年上字第八一六號著有判例。再所謂「積極證據足
    以為不利被告事實之認定」，係指據為訴訟上證明之全盤證據資料，在客觀上已
    達於通常一般之人均不致於有所懷疑，而得確信被告確曾犯罪之程度，若未達到
    此一程度，而有合理懷疑之存在時，即無從為有罪之確信，此觀同院七十六年度
    台上字第四八九六號判例意旨自明。又刑法上之幫助犯，係以正犯已經成立犯罪
    為構成要件，故幫助犯並無獨立性，如無他人犯罪行為之存在，幫助犯即無由成
    立；又因幫助犯之無獨立性，故幫助犯須對正犯之犯罪事實，具有共同之認識而
    加以助力始可，最高法院六十年台上字第二一五九號判例、二十年上字第一八二
    八號判例及同院八十五年度台上字第四六九四號判決意旨足供參考。
三、本件公訴人認被告甲○○涉犯刑法幫助竊盜與恐嚇取財等罪嫌，係以被告自承出
    售系爭帳戶及萬通銀行帳戶與行動電話門號以及告訴人乙○○之指訴為其主要論
    據。訊之被告堅決否認有何幫助竊盜、恐嚇取財之犯行，並辯稱：伊因缺錢用，
    所以才以二千五百元之代價出售銀行帳戶，伊並不知購買帳戶之人會去做違法之
    事等語。經查：被害人乙○○固於警訊筆錄中指稱：其所有之車號ＨＸ─五六一
    八號自用小客車於九十一年四月十六日，在台北縣三重市○○路與自強路口遭竊
    ，並於當日經一名不詳姓名之男子以電話指示其將五萬元匯入被告於中國信託商
    業銀行板橋分行之帳戶內等語（見偵查卷第六頁至第八頁）；是依上開被害人乙
    ○○之指訴，並無證據證明被告有偷竊告訴人乙○○自用小客車及恐嚇告訴人乙
    ○○匯款五萬元之犯行，或被告與竊車及恐嚇告訴人乙○○索款五萬元之人有基
    於共同犯意之事證，合先敘明。又公訴人以被告以二千五百元之代價出售其於中
    國信託商業銀行板橋分行之帳戶予他人，認被告係竊盜與恐嚇取財之幫助犯；惟
    按刑法幫助犯之成立，以明知他人犯罪而有意予以助力為要件；亦即被告出售其
    於中國信託商業銀行板橋分行之存簿，是否明知該購買其存簿之人要偷竊他人車
    輛，並向失竊之車主恐嚇索款，乃販售其於銀行開戶之存簿給予該犯罪人助力。
    然被告堅稱：因急需金錢，才出售銀行存簿，並不知購買之人要做違法之事等語
    。且依常情而言，購買他人於金融機構開戶之存簿，大都係將詐騙他人所得之金
    錢存入該帳戶或要詐騙之被害人匯入金錢於帳戶內，而不易為偵查機關追查。是
    以被告出售其於銀行開戶之存簿，而出資購買被告存簿之人，卻行竊他人自用小
    客車，並向車主恐嚇指示車主匯款至被告銀行帳戶，此顯已逸脫被告出售銀行存
    簿時所能認識之範圍。縱被告僅為私利，竟出售其於銀行開戶之存簿，而為竊車
    與恐嚇取財之人利用作為犯罪之工具，固有不該；惟亦不能執此即遽論被告明知
    購買帳戶之人，要作為竊車與恐嚇之用，或能認識到購買被告帳戶之人，要竊取
    他人車輛並向車主索款時，作為被害人匯款之用。綜上所述，公訴人所舉之證據
    並不足以認定被告即有幫助之犯意。此外復查無其他積極證據足資證明被告有何
    幫助竊盜與恐嚇取財之犯行，既不能證明被告犯罪，自應為無罪判決之諭知。
據上論斷，應依刑事訴訟法第三百零一條第一項，判決如主文。
本案經檢察官馬凱蕙到庭執行職務
中    華    民    國    九    十    二     年    七     月     四       日
                              台灣板橋地方法院刑事第二庭
                                  法  官  潘  長  生
右正本證明與原本無異。
如不服本判決，應於判決送達後十日內向本院提出上訴狀 (應附繕本) ，上訴於臺灣
高等法院。
                                  書記官  陳  蒼  仁
中    華    民    國    九    十    二     年    七     月     九       日


司法院資訊處製作；財團法人民間司法改革基金會備份。
